【裁判字號】    91,自,385
【裁判日期】    920411
【裁判案由】    誣告等
【裁判全文】
臺灣臺南地方法院刑事判決                          九十一年度自字第三八五號
    自  訴  人  乙○○
    被      告  甲○○○
                丙○○
右列被告等因誹謗等案件，經自訴人提起自訴，本院判決如左：
    主  文
甲○○○、丙○○均無罪。
    理  由
一、自訴意旨略以：自訴人前因自訴甲○○○妨害名譽案件，被告甲○○○於九十一
    年九月二十六日在臺灣臺南地方法院庭訊時，竟意圖使自訴人受刑事處分及公然
    散布之故意，另行起意，誣指「自訴人至其宅灑冥紙、丟雞蛋、潑油漆」等語。
    丙○○除為上開言語外，更庭呈照片誣指是自訴人所為。因認二人所為涉犯刑法
    第一百六十九條之誣告罪嫌、第三百十條之誹謗罪嫌。
二、按犯罪事實應依證據認定之，無證據不得推定其犯罪事實；又不能證明被告犯罪
    者，即應諭知無罪之判決，刑事訴訟法第一百五十四條、第三百零一條第一項分
    別定有明文。
三、本件自訴人認被告二人涉有前開罪嫌，無非以上揭事實，確為被告二人所為，並
    請本院調取前案（即臺灣高等法院臺南分院九十一年度上易字第一二三四號刑事
    判決）卷宗，即可作為認定依據。訊據被告二人堅決否認有右揭犯行，甲○○○
    辯稱：自訴人確有至其所經營之南臺戲院丟雞蛋、潑油漆；被告丙○○辯稱：伊
    在前案受甲○○○委任為辯護人，伊僅盡其刑事案件辯護人之責，以圖還甲○○○之清白，實無誹謗故意等語。
四、經查：
（一）本院調閱臺灣高等法院臺南分院九十一年度上易字第一二三四號刑事卷宗，關
      於甲○○○於該案一審（即本院九十一年度自字第二九八號）九十一年九月二
      十六日開庭審理時，確曾向本院表示「自訴人有於我經營之南臺、南都戲院丟
      雞蛋、灑冥紙、潑油漆」，當日在庭為甲○○○辯護之丙○○律師，亦表示「
      自訴人有灑冥紙、丟雞蛋」，有該日筆錄可稽，且為甲○○○到場坦承屬實。
      自訴人於自訴狀陳稱「自訴人至其宅」丟雞蛋、灑冥紙、潑油漆，「其宅」應
      係戲院之誤，先此敘明。
（二）被告甲○○○經營之南臺戲院曾於九十一年五月二十四日遭人灑冥紙、丟雞蛋
      ，及於同年六月二十九日被人潑油漆等情，分別有臺南市警察局第四分局中正
      分駐所受理各類案件紀錄表、中華日報九十一年五月二十五日剪報一紙、警局
      勤務紀錄表摘要一份及六月二十九日遭潑油漆之戲院門口照片四幀在卷可稽。
      被告甲○○○於前案一審時向本院表示伊經營之戲院遭人灑冥紙、潑油漆、丟
      雞蛋等語，顯非出於捏造或虛構。
（三）自訴人因之前向甲○○○承租高雄市之房屋開設ＫＴＶ，自訴人嗣因案入獄，
      甲○○○將該處另租他人，雙方就租金之計算發生問題，此不僅自訴人到場自
      陳明確，並經前開臺灣高等法院臺南分院九十一年度上易字第一二三四號刑事
      判決認定屬實。以此比對九十一年五月二十四日甲○○○經營之南臺戲院遭人
      丟雞蛋、撒冥紙後，其報案內容記載「當事人係在上述時地遭人聚眾抗議，原
      因係當事人外甥李德鐘與男子乙○○（即本件自訴人）在高雄租屋糾紛，經已
      （進入）法律程序，但乙○○不滿，在抗議現場見有其行蹤，造成南臺戲院營
      業損失，先保留法律追訴權」，有前揭受理各類案件紀錄表一紙卷附可參。則
      甲○○○據此推認自訴人至其所營之戲院丟雞蛋、撒冥紙、潑油漆，亦非無據
      。
（四）按誣告罪之成立，以犯人明知所訴虛偽為構成要件，若誤認有此事實，或以為
      有此嫌疑，自不得遽指為誣告。又誣告以申告一定犯罪事實於相當官署為要件
      ，且若所指之事實出於訴訟上攻擊防禦之方法，目的既在脫卸自己罪責，亦與
      誣告要件不合，最高法院二十年上字第三０七號、十九年上字第三八一號及三
      十年上字第一八八六號分別著有判例可資參照。甲○○○因其所營戲院二度遭
      人丟雞蛋、撒冥紙，原已懷疑係自訴人所為，復經自訴人對其提出誹謗自訴，
      其於該自訴程序，為證明自己之無辜，及為了要取信法院而對自訴人在前案提
      出誹謗自訴之動機提出攻擊，遂向法院陳述如（一）所述不利於自訴人之言詞
      。惟核其性質，屬訴訟上之攻擊防禦，原難認甲○○○及丙○○律師前開言詞
      有使人受刑事處分之誣告意圖。而甲○○○所述，並非無據，詳如前述，其所
      述既非捏造或虛構，亦與誣告之要件未合。況甲○○○及丙○○律師僅在本院
      前開審理庭作該陳述，並未另行向有偵查權限之機關（如警察局或檢察署）提
      出告訴，被告二人所為，實與誣告罪之要件未合，自難論以該罪。
（五）又刑法第三百十條之誹謗罪，不僅須具體指摘或傳述足以毀損他人名譽之事，
      且須有散布於眾之意圖，才成立該罪。所謂「意圖散布於眾」，係指行為人有
      使不特定人或多數人得以知悉其內容的主觀意思。本件被告甲○○○及丙○○
      律師確曾在本院九十一年九月二十六日本院審理時作如自訴人所指之陳述，詳
      如前述。惟其二人僅在該誹謗案件庭訊時作該陳述，並未在自訴人提出誹謗自
      訴之前或後，另行印製傳單或其他宣傳品，向不特定人或社會其他多數人為不
      利於自訴人之言詞。被告二人向本院所為自訴人曾經向其戲院丟雞蛋、撒冥紙
      、潑油漆之陳述，純係訴訟上之攻擊方法，甚為顯然，可以認定。被告二人所
      為既與誹謗罪所規定「意圖散布於眾」之主觀要件不合，即難以該罪相繩。
五、綜上所陳，被告二人所為與誣告罪及誹謗罪之要件未合，自難論究被告二人罪責
    。不能證明被告二人犯罪，應均為無罪之諭知。
據上論斷，應依刑事訴訟法第三百四十三條、第三百零一條第一項，判決如主文。
中      華      民      國      九十二      年      四      月  十一    日
                              臺灣臺南地方法院刑事第二庭
                                  法  官  陳振謙
右正本證明與原本無異
如不服本判決應於送達後十日內向本院提出上訴狀
                                  書記官  古屏榮
中      華      民      國      九十二      年      四      月  十一    日


司法院資訊處製作；財團法人民間司法改革基金會備份。
